【裁判字號】    97,交簡上,64
【裁判日期】    970530
【裁判案由】    過失傷害
【裁判全文】
臺灣臺南地方法院刑事判決            97年度交簡上字第64號
上  訴  人  臺灣臺南地方法院檢察署檢察官
被      告  甲○○
                    另案於臺灣臺南監獄臺南分監執行中
上列上訴人因被告犯過失傷害案件，不服中華民國97年2月22日
本院97年度交簡字第82號第一審判決（聲請簡易判決處刑案號：
96年度偵字第17843號），提起上訴，本院第二審合議庭判決如
下：
    主  文
原判決撤銷。
甲○○犯過失傷害罪，處拘役伍拾日，如易科罰金，以新臺幣壹
仟元折算壹日。
    事  實
一、甲○○於民國96年6月7日晚間7時許在友人蔡文杰位於臺南
    市○○區○○街1段249巷76號住處一同飲酒，已無法安全駕
    駛動力交通工具，於同日晚間9時，駕駛車號CD—8065號自
    小貨車負載友人蔡文杰一同外出，沿臺南市○○區○○路5
    段由西往東方向行駛（聲請簡易判決處刑書誤載為由東往西
    方向行駛），於是日晚間10時5分許，行經至該路段土城高
    幹159號電線桿前時，本應注意飲用酒類後，其吐氣所含酒
    精濃度超過每公升0.25毫克者，不得駕車；又雙黃實線，係
    設於路中，用以分隔對向車道，並雙向禁止超車、跨越或迴
    轉，即駕駛人駕駛汽車，應遵守道路交通標線之指示，依當
    時天候晴朗，雖為夜間但有充足照明，路面乾燥、無缺陷、
    亦無障礙物，且視距良好，並無不能注意之情事，竟疏未注
    意於飲酒後仍駕駛上開車號自小貨車上路，並因酒後無法安
    全駕駛動力交通工具而為閃避路中放置之交通安全椎而駛入
    對向車道，適有由丙○○所駕駛車號5739—LB號自小客車，
    亦沿該路段自東向西方向行駛（聲請簡易判決處刑書誤載為
    由西向東方向行駛），甲○○因突然駛入對向車道，而以其
    所駕駛車輛右前車頭處與丙○○所駕駛上開自小客左前車頭
    處發生擦撞，因而致丙○○受有頭皮挫傷、左頰、左肘、雙
    手燙傷、頸部扭傷、左胸挫傷等傷害，同車之蔡文杰則受有
    頭部外傷併臉部撕裂傷約1.5公分、右足挫傷、左手擦傷（
    蔡文杰受傷部分，未據提出過失傷害告訴）之傷害，甲○○
    於發生車禍事故後，即報警處理，並在處理警員據報前往現
    場尚未知悉肇事者前，向到場向警員坦承發生車禍事故，並
    接受裁判。經警測試，當場測得甲○○吐氣中所含酒精濃度
    為每公升1.24毫克（甲○○所涉公共危險罪部分另經檢察官
    聲請簡易判決處刑，本院於96年12月18日以96年交簡字第
    3185 號判處有期徒刑6月，如易科罰金，以新臺幣1千元折
    算1日確定，現在監服刑中），而查悉上情。
二、案經丙○○訴請臺南市警察局第三分局報請臺灣臺南地方法
    院檢察署檢察官偵查聲請簡易判決處刑。
    理  由
一、上開犯罪事實，迭據上訴人即被告於警詢、偵查及本院審理
    時坦承飲酒後駕車並駛入對向車道與告訴人所駕駛車輛擦撞
    而發生車禍事故等情不諱，核與告訴人丙○○指訴之情節相
    符，另有證人即與被告一同飲酒及搭乘被告所駕駛車輛之蔡
    文杰證述甚詳，此外，並有道路交通事故現場圖、道路交通
    事故調查報告表（一）（二）、事故現場與車損照片共20幀
    、臺南市警察局第三分局道路交通事故當事人酒精測定紀錄
    、刑法第185條之3案件測試觀察紀錄表各1紙，及財團法人
    奇美醫院於96年6月9日開立之診斷證明書1份均附卷可稽。
二、按雙黃實線，設於路段中，用以分隔對向車道，並雙向禁止
    超車、跨越或迴轉，駕駛人駕駛汽車，應遵守道路交通標誌
    、標線、號誌之指示；又汽車駕駛人飲用酒類或其他類似物
    後，其吐氣所含酒精濃度超過每公升0.25毫克或血液中酒精
    濃度高過百分之0.05以上，不得駕車，道路交通標誌標線號
    誌設置規則第149條第1項第1款第8目及道路交通安全規則第
    90條、第114條第1項分別定有明文。查被告考領有合格駕駛
    執照，對上開交通安全規則為其應注意之事項當知之甚稔，
    又本件車禍案發時天候晴朗、雖為夜間但有充分照明、路面
    乾燥無缺陷，亦無障礙物，且視距良好，並無不能注意之情
    形，有前開道路交通事故調查報告記載甚詳，足見依當時狀
    況被告客觀上並無不能注意之情狀，竟仍於飲酒後吐氣中之
    酒精濃度高達1.24毫克猶貿然駕車上路，行經路中繪有雙黃
    實線路段，疏未注意，竟仍駛入對向車道，致與告訴人所駕
    駛車輛發生擦撞，告訴人因而受有前揭傷害，被告顯有過失
    至明。且本案經臺南市○○○道路交通事故初步分析研判，
    亦認被告有飲酒後駕車，認「被告：（一）酒後駕車酒測值
    為1.24MG／L肇事致人受傷；及（二）涉嫌不依規定駛入來
    車道。告訴人：正常行駛。」等語，有上開警察局出具交通
    事故初步分析研判表1紙在卷可參，堪認被告就本件車禍事
    故之發生確有過失。再者，本件告訴人所受之前述之傷害，
    係因被告上開過失之行為所致，是被告之過失行為與告訴人
    所受傷害間，具有相當之因果關係，綜上，被告上開自白與
    事實相符，堪以採信。本件事證明確，被告犯行洵堪認定。
三、核被告所為，係犯刑法第284條第1項前段之過失傷害罪。又
    被告酒醉（吐氣酒精濃度1.24毫克即超過每公升0.25毫克）
    駕車，有臺南市警察局第三分局道路交通事故當事人酒精測
    定紀錄報告可憑，其因而駕車肇致人受傷，應負刑事責任，
    應依道路交通管理處罰條例第86條第1項規定加重其刑；又
    被告於發生車禍事故後，即報警處理，經處理員警到場，尚
    不知何人為肇事者前，即坦承為肇事者，並接受裁判，有前
    開道路交通事故現場圖及臺南市○○○道路交通事故肇事人
    自首情形紀錄表各1紙附卷可憑，其行為合乎自首之要件，
    應依刑法第62條前段之規定減輕其刑，並依法先加後減之。
五、原審以被告罪證明確，因予論罪科刑，固非無見。惟查：
（一）按受有期徒刑之執行完畢，或一部之執行而赦免後，5 年
      以內故意再犯有期徒刑以上之罪者，為累犯，加重本刑至
      2分之1，刑法第47條第1項定有明文，即有關累犯之規定
      ，於刑法修正後，限縮以「故意」再犯有期徒刑以上之罪
      者，始成立累犯，過失再犯者，則無累犯之適用。查被告
      雖前於95年間因犯公共危險罪，經本院於95年6月2日以95
      年交簡字第1054號判決有期徒刑5月，如易科罰金，以銀
      元3百元折算1日確定，於95年8月24日以易科罰金執行完
      畢等情，有臺灣高等法院被告前案紀錄表1份在卷可憑，
      雖被告於前案執行完畢後5年內再犯前開之罪，但本件所
      犯之罪為刑法第284條第1項之過失傷害罪，並非故意再犯
      罪，自無累犯之適用，原審仍對被告諭知累犯，自有違誤
      。
（二）復按汽車駕駛人，無駕駛執照駕車、酒醉駕車、吸食毒品
      或迷幻藥駕車、行使人行道或行經行人穿越道不依規定讓
      行人優先通行，因而致人受傷或死亡，依法應負刑事責任
      者，加重其刑至2分之1，道路交通管理處罰條例第86條定
      有明文。查本件被告飲酒後吐氣中所含酒精濃度達1.24毫
      克，猶駕車上路，並發生本件車禍事故，致告訴人受有上
      開傷害，均如前述，則依上開規定，應加重其刑，是原審
      漏未依該規定加重，亦有未洽。
（三）檢察官依告訴人之聲請量刑過輕為由提起上訴部分，雖無
      理由，惟蒞庭檢察官當庭補充原審未依道路交通管理處罰
      條例第86條之規定之對被告加重刑責之適用顯有違誤一節
      ，則為有理由，此外，原判決復有上揭之可議，自應由本
      院將原判決予以撤銷改判。
（四）爰審酌被告前有3次飲酒後駕車犯刑法第185條之3之公共
      危險罪，仍不知警惕、尊重其他用路人權益，仍又再飲酒
      後為個人之便駕車上路，且疏未注意交通標線，貿然駛入
      對向車道而與告訴人所駕駛車輛發生擦撞，致告訴人受有
      傷害之過失情節及告訴人所受傷勢，惟被告並努力與告訴
      人達成和解協議，賠償告訴人之損害，告訴人並表示不願
      追究、撤回告訴等情，有刑事撤回告訴狀、臺南市安南區
      調解委員會調解筆錄及本院電話紀錄單各1紙在卷可憑，
      及被告犯罪後坦承犯行，態度良好等一切情狀，量處如主
      文第2項所示之刑，並諭知易科罰金之折算標準。
據上論斷，應依刑事訴訟法第455條之1第1項、第3項、第369條
第1項前段、第299條第1項前段，刑法第284條第1項前段、第62
條前段、第41條第1項前段，刑法施行法第1條之1，道路交通管
理處罰條例第86條，判決如主文。
本案經檢察官乙○○到庭執行職務。
中    華    民    國    97    年    5     月    30    日
                  刑事第十二庭審判長法  官  侯明正
                                    法  官  魏玉英
                                    法  官  程克琳
以上正本證明與原本無異
本判決不得上訴
                                    書記官  曾美滋
中    華    民    國    97    年    5     月    30    日
刑法第284條第1項：
因過失傷害人者，處6月以下有期徒刑、拘役或500元以下罰金，
致重傷者，處1年以下有期徒刑、拘役或500元以下罰金。


司法院資訊處製作；財團法人民間司法改革基金會備份。
